【裁判字號】    89,重訴,15
【裁判日期】    901019
【裁判案由】    毒品危害防制條例
【裁判全文】
臺灣士林地方法院刑事判決                          八十九年度重訴字第一五號
    公  訴  人  臺灣士林地方法院檢察署檢察官
    被      告  乙○○
    選任辯護人  馮志剛
右列被告因違反毒品危害防制條例案件，經檢察官提起公訴（八十九年度偵字第七七
三一號)，本院判決如左：
    主  文
乙○○運輸第一級毒品，累犯，處無期徒刑，褫奪公權終身。
扣案之第一級毒品海洛因磚壹塊（驗餘淨重參肆玖點柒玖公克）沒收銷燬。
    事  實
一、乙○○曾因違反麻醉藥品管理條例案件，經判處有期徒刑四月，於民國八十六年
    一月十四日易科罰金執行完畢，猶不知悔改，竟於八十九年八月十九日凌晨二時
    許，在台北市新生公園（松山機場旁）附近路邊，向不詳姓名男子以新台幣五十
    萬元之代價，購買第一級毒品海洛因磚一塊，購得後，即將海洛因磚藏放在隨身
    攜帶之手提包內，並基於運輸毒品之故意，先由台北市新生公園附近搭乘計程車
    前往台北市○○路，欲搭乘客運車運輸至台中縣大里市○○路○段八二巷五四號
    住處，於同日凌晨二時三十分許，在台北市○○區○○路一段二三號前等候客運
    車之際，為警臨檢查獲，並當場扣得上揭海洛因磚一塊（驗餘淨重三四九點七九
    公克）。
二、案經台北市政府警察局大同分局移送臺灣士林地方法院檢察署檢察官偵查起訴。
    理  由
一、訊據被告乙○○供承於右揭時地以新台幣五十萬元購買第一級毒品海洛因磚一塊
    ，購得後自台北市新生公園附近將海洛因磚攜帶至台北市○○路二十三號前為警
    查獲之事實，惟矢口否認有何運輸海洛因之犯行，辯稱：伊每天要吸用海洛因，
    吸的很兇，購買海洛因磚是用來自己吸用，又警察違法搜索被告手提包云云。
二、查警察於八十九年八月十九日凌晨二時三十分許，在台北市○○區○○路一段二
    三號前執行臨檢勤務，看見被告在路邊吃麵，先盤查身分，因被告攜帶一個手提
    包，乃要求被告打開手提包，被告打開手提包後，內有報紙包住物品，被告再打
    開報紙，執勤警察目視報紙內有塑膠袋包裝之雙獅牌標籤之海洛因磚，即當場以
    現行犯將被告帶回警局偵訊，並將查扣物送請鑑定等情，業據現場查獲之警察甲
    ○○於審理時到庭證述明確。是本件係被告自行打開手提包及報紙，使警察發見
    海洛因，並非警察著手搜索被告隨身攜帶之手提包內之物件，自不生警察違法搜
    索之問題。
三、再查被告在台北市新生公園附近購得海洛因磚後如何攜帶至台北市○○路二十三
    號前等情，業經被告供承不諱，而被告在台北市○○路二十三號前當場查獲持有
    海洛因之事實，業經證人甲○○於審理時證述明確，已如前述。復有海洛因磚一
    塊扣案可資佐證，扣案之白色塊磚經送鑑定結果，確含海洛因成份，驗餘淨重三
    四九點七九公克，純度百分之七一點九三，純質淨重二五一點六Ｏ公克，有法務
    部調查局八十九年九月十八日（八九）陸（一）字第八九一七一八八八號鑑定通
    知附卷可稽。行政院國退除役官兵輔導委員會台北榮民總醫院九十年八月二日（
    九十）北總內字第Ｏ七五五八號函雖函覆以抽菸方式施用毒品海洛因，實際吸收
    劑量難以估算，故不可能估計最低致死劑量，惟以抽菸方式施用，其劑量與毒性
    症狀之關係可類似靜脈施用，但未言及「藥用」最低致死劑量是不可估計，且提
    及國外統計之海洛因以吸食方式施用造成死亡之比率約估所有海洛因致死個案之
    百分之Ｏ點三，是以香煙吸食方式施用毒品海洛因，仍有其致死劑量。被告既辯
    稱其施用海洛因很兇云云，顯不乏取得毒品海洛因之來源，其一次購買一塊重三
    四九點七九公克之海洛因磚，顯已逾越其通常所必要甚遠。又扣案之海洛因磚，
    純質淨重二五一點六Ｏ公克，依相關文獻（Clarke's Isolation and
    Identification of Drugs，Second Edetion）記載，海洛因「藥用劑量」為五
    至十毫克，最小致死量約為二百毫克。以最高「藥用劑量」計算，本案海洛因可
    供吸食者施用二萬五千餘次，此有法務部調查局八十九年十月三十日（八九）陸
    （一）字第八九Ｏ八一ＯＯ五號函在卷可參。又被告查獲時所採集之尿液，經送
    檢驗結果，尿液中無煙毒反應，有甲基安非他命反應，有憲兵司令部刑事鑑識中
    心八十九年十一月十七日（八九）綱得字第一四九八一號鑑定通知書在卷可稽，
    足見被告在案發前一、二日內未施用海洛因，且被告因施用海洛因經臺灣士林地
    方法院檢察署檢察官聲請本院於八十九年九月二十五日裁定後，送觀察勒戒結果
    ，經台灣士林看守所附設勒戒處所認定無繼續施用毒品傾向，有臺灣士林地方法
    院檢察署檢察官九十年一月五日八十九年偵字第七七三一號通知影本在卷可稽。
    被告施用海洛因既未有癮，而經判定無繼續施用傾向，堪認被告施用海洛因之分
    量及次數均不屬極端濫用者。徵諸上揭鑑定意見，並參酌被告施用海洛因之情形
    ，扣案之海洛因磚分量，被告若每日以最高藥用劑量施用一次，足以施用六十餘
    年。是被告辯稱伊每天要吸用海洛因，吸的很兇，購買海洛因磚是用來自己吸用
    云云，有違經驗法則，顯係卸責之詞，不足採信。本件事證明確，被告犯行堪以
    認定。至測謊鑑定，係依一般人在說謊時，會產生遲疑、緊張、恐懼、不安等心
    理波動現象，乃以科學方法，由鑑定人利用測謊儀器，將受測者之上開情諸波動
    反應情形加以紀錄，用以分析判斷受測者之供述是否違反其內心之真意而屬虛偽
    不實。是測謊可靠性來自於受測者、測試情況及測試人員素質，在可研判結果條
    件下所得之結論，若悖離上述條件，則其可靠性即待商榷。被告經接受測謊結果
    ：「（一）其未曾販賣海洛因：（二）案發時其未販賣扣案之海洛因。經測試無
    情緒波動之反應，研判未說謊」，有法務部調查局八十九年十月十六日（八九）
    陸（三）字第八九一七三Ｏ四九號鑑定通知書在卷可稽。惟該測謊係針對被告有
    無「販賣」海洛因之經驗，及未「販賣」扣案海洛因設題，並非針對被告是否「
    運輸」毒品為測謊設題重心，此測謊結果自不能為被告是否運輸毒品有利認定之
    依據。又無其他證據足以證明被告有販賣海洛因之事實，尚難率斷被告有販賣海
    洛因之犯行。另被告購得海洛因磚一塊，數量雖多，但無確切證據證明被告係以
    營利之目的而販入，亦難以販賣海洛因罪論處。
四、按毒品之為運輸或持有，應以路程之遠近及數量之多寡，並依實際情形參酌被告
    之犯意而為認定。又毒品危害防制條例上所謂「運輸」，指搬運輸送而言，應以
    起運為其著手，運離現場為其既遂。運輸毒品，縱屬為自己運輸者，亦包括在內
    。本件查獲之海洛因磚驗餘淨重三四九點七九公克，數量甚多，被告之犯意並非
    為自己吸用而持有，已如前述。況被告係自台北市新生公園附近（松山機場旁）
    購得海洛因磚後，欲運輸至台中縣大里市住處，業據被告供明在卷，而運輸至台
    北市○○路二十三號前為警查獲，已運離現場而有相當路程，被告顯以運輸毒品
    海洛因之故意而為運輸無疑。核被告運輸第一級毒品海洛因之行為，係犯毒品危
    害防制條例第四條第一項之運輸第一級毒品罪。被告持有海洛因之行為為運輸海
    洛因之行為所吸收，不另論罪。被告前因違反麻醉藥品管理條例案件，經判處有
    期徒刑四月，於八十六年一月十四日易科罰金執行完畢，有台灣高等法院被告全
    國前案紀錄表在卷可稽，被告前受有期徒刑執行完畢，五年內再犯本件有期徒刑
    以上之罪，為累犯，惟被告所犯運輸第一級毒品罪之本刑為死刑、無期徒刑，依
    刑法第六十五條第一項規定不得加重其刑。爰審酌本案查扣海洛因數量多達三四
    九點七九公克，殘害國民身心健康至深，敗壞社會風氣極鉅，及被告犯罪後態度
    等一切情狀，量處被告無期徒刑，並依刑法第三十七條第一項宣告褫奪公權終身
    。至扣案之第一級毒品海洛因磚一塊（驗餘淨重三四九點七九公克），屬違禁物
    ，依毒品危害防制條例第十八條第一項前段規定沒收銷燬之。
據上論斷，應依刑事訴訟法第二百九十九條第一項前段，毒品危害防制條例第四條第
一項、第十八條第一項前段，刑法第十一條、第四十七條、第三十七條第一項，判決
如主文。
本案經檢察官江林達到庭執行職務。
中      華      民      國      九十      年      十      月    十九    日
                                  臺灣士林地方法院刑事第四庭
                                      審判長法  官
                                            法  官
                                            法  官
右正本證明與原本無異。
如不服本判決，應於判決送達後十日內，向本院提出上訴狀。
                                          書記官
中      華      民      國      九十      年      十      月    十九    日


司法院資訊處製作；財團法人民間司法改革基金會備份。
